【裁判字號】    96,訴,2337
【裁判日期】    970403
【裁判案由】    進口貨物核定稅則號別
【裁判全文】
臺北高等行政法院判決
                                     96年度訴字第02337號
                              .
原      告  利百代國際實業股份有限公司
代  表  人  甲○○○
訴訟代理人  陳建宏  會計師
複代理人    蘇維國  律師
被      告  財政部基隆關稅局
代  表  人  丘欣（局長）
訴訟代理人  丙○○
            乙○○
            丁○○
上列當事人間因進口貨物核定稅則號別事件，原告不服財政部中
華民國96年5月11日台財訴字第09500556420號訴願決定，提起行
政訴訟。本院判決如下：
    主  文
原告之訴駁回。
訴訟費用由原告負擔。
    事  實
一、事實概要：
    原告於95年5月15日委由大正報關有限公司向被告報運進口
    馬來西亞產製貨物"MAX"BRAND STAPLES乙批（報單號碼：
    AA/95/2362/0035號），原申報稅則號別為8305.20.00號，
    稅率10%，經電腦篩選為C1方式通關放行在案，嗣原告於同
    年月22日申請更正稅則號別為8472.90.20，稅率3.5%，並申
    請退稅，經被告審核結果，原申報稅則號別有誤，乃將第15
    項依原告申請，改列稅則號別為8472.90.20號，按稅率3.5%
    課徵進口稅並退稅，第1至14項貨物則改列稅則號別為
    8205.59.20號，按稅率10%課徵進口稅。原告不服，申請復
    查，未獲變更，提起訴願，亦遭駁回，遂向本院提起本件行
    政訴訟。
二、兩造聲明：
    (一)原告聲明：
      1.訴願決定、復查決定及原處分均撤銷。
      2.訴訟費用由被告負擔。
    (二)被告聲明：
      1.駁回原告之訴。
      2.訴訟費用由原告負擔。
三、兩造陳述：
    (一)原告主張：
      1.按憲法第19條規定所揭示之租稅法律主義，係指人民應
        依法律所定之納稅主體、稅目、稅率、納稅方法及納稅
        期間等項而負納稅之義務，迭經司法院解釋在案。次按
        「關稅除本法另有規定者外，依海關進口稅則徵收之。
        海關進口稅則，另經立法程序制定公布之。」為關稅法
        第3條第1項所明定。又「本稅則各號別品目之劃分，除
        依據本稅則類、章及其註，各號別之貨名及解釋準則之
        規定外，並得參據關稅合作理事會編纂之『國際商品統
        一分類制度（HS）註解』及共他有關文件辦理。」亦為
        海關進口稅則總則一所規定。據此，足認海關進口稅則
        具法律位階，而國際商品統一分類制度（HS）註解（下
        稱HS註解）及共他有關文件，雖僅明定「得」參據辦理
        ，惟一旦經行政機關參考並據以為認定稅則號別之「構
        成要件」者，即有規制納稅義務人之效力，而具備行政
        法規之位階。然HS註解中充斥許多「不確定法律概念」
        用語，惟就特定貨物之實體狀態事實，應僅有一正確之
        解釋及判斷，行政機關之解釋及判斷是否正確、涵攝之
        結果是否適法妥當，自應受司法機關之實質審查，合先
        敘明。
      2.再按海關進口稅則第82章為卑金屬製工具、器具、利器
        、匙、叉及其零件，第8205節為未列名之手工具（包括
        割玻璃之鑽石刀）…。稅則號別8205.59.20.00-3號為
        辦公室用打眼器、起釘器及類似品。參據HS註解中文版
        第1051頁以下：總則…本章包括：（A）工具，除若干
        特殊例外（例如：機械鋸之鋸片）均係以手操作者（第
        82.01節至第82.05節）。…整體而言，本章所述之工具
        ，皆可單獨以手使用，不論其組成是否含有簡單結構體
        ，諸如齒輪…或槓桿者。但用具如固定於工作台或牆上
        者，或依其重量、尺寸大小或使用時所需的力量，必須
        裝備於基板、架子、支持架上以供豎立於地板及工作台
        上者，一般歸屬於第84章。…，第84章也特別包含若干
        單獨用手操作之用具。例如：…非槍型辦公室用訂書機
        （第84.72節）─後者中，有些係極小之器具，難以稱
        為具有基板或支架者。第84章為核子反應器、鍋爐、機
        器及機械用具；及其零件，第8472節為其他辦公室用機
        器（例如：…打孔或裝訂機）。稅則號別第
        8472.90.20.00-0為打孔機或裝訂機。參據HS註解中文
        版第1213頁以下：…辦公室用機器僅限於其有基座可固
        定或安放於桌上、寫字檯上等才歸入本節。第82 章之
        無基座手工具不屬於本節。本節之機器可以為手操作、
        機械操作或電力操作（以電磁繼電器及電子操作者均包
        括在內）。本節尚包括：（1）膠版複印機…（11）裝
        訂機（以裝釘針合文件者）與裝釘針拔除機。但本節不
        包括：（a）手槍式裝釘機（第82.05節）(證一)。由其
        體系及文義觀之，第8205節限定於可單獨以手使用之手
        工具，且明確將若干單獨用手操作極小之器具，難以稱
        為具有基板或支架，惟依其使用時所需的力量，必須裝
        備於基板上以供豎立於工作台上者(例如：非槍型辦公
        室用訂書機)，排除於第82.05節之外，而明確歸屬於第
        84章。第8472節限於其有基座可固定或「安放」於桌上
        、寫字檯上者，明確包括裝訂機（以裝釘針合文件者）
        與裝釘針拔除機，但明文排除第82章之無基座手工具(
        例如：手槍式裝釘機)。
      3.本件確實經被告暨財政部參據HS註解辦理：
        查被告95年12月28日基普進字第0951038321號及96年2
        月12日基普進字第0961004596號函暨訴願(補充)答辯書
        皆明示參據HS註解。又財政部96年5月11日台財訴字第
        09500556420號訴願決定書亦明確解釋HS註解，並據以
        為系爭貨物稅則號別歸列之構成要件，被告暨財政部對
        於HS註解不確定法律概念之解釋是否正確，將影響原告
        系爭暨將來同類進口貨物應適用之稅則、稅率及原告之
        財產權，足認HS註解於本件稅則歸列確實為具有規制效
        力之行政法規，實應由鈞院就其解釋之適法性及妥當性
        ，詳為審查。
      4.本件系爭貨物為非槍型辦公室用訂書機，雖其體型不大
        ，「亦可」單獨用手操作，惟依其使用時所需的力量，
        仍須裝備於基板上以供豎立或「安放」於桌上、寫字檯
        上，自應歸列第8472節之其他辦公室用機器，適用3.5%
        之稅率：
        (1)系爭進口貨物皆係以「壓合」之方式裝訂，與槍型
          (pistol)之訂書機並不相同，自非槍型辦公室用訂書
          機，有產品型錄影本可稽(證三)。蓋以，由上開二稅
          則之HS註解區別，可知第8472節之貨物限於有基座可
          固定或安放於桌上、寫字檯上者，明文排除第82章之
          無基座手工具(例如：手槍式裝釘機)，足認其所指之
          「手槍式」限於無基座而無法安放於桌上或寫字檯上
          者(例如：裝潢工人用於裝訂木板之手持式裝訂機)。
          本案系爭貨物具備基板可安放於桌上，且係以壓合之
          方式裝訂，顯與稅則第8472節所明文排除之手槍式訂
          書機不同，訴願決定於此顯有誤解。
        (2)雖系爭進口貨物之體型不大，「亦可以手持」之方式
          使用，惟觀該訂書機之設計方式，開口極大，使用訂
          書針之長度、寬度及堅韌度等，皆係為配合裝訂張數
          較多(約25張紙以上)或厚度較厚(約4釐米以上)物品
          之用，而於裝訂此等張數及厚度之物品時，一般人無
          法以「手指」之壓力將其壓合，故須以基座安放於桌
          上，以利手掌施力予以壓合裝訂，其設計之目的如此
          ，使用之方式亦然。殊無因其亦可以手持使用於張數
          較少或厚度較薄之物品，即全盤否認其具有基座之外
          觀、使用訂書針之規格及用以裝訂較厚物品之設計目
          的。
        (3)綜上，本案系爭進口貨物即非手槍式裝訂機，其外觀
          明確設有安放於桌上之基座，且依其使用時所需的力
          量，必須裝備於基板上以供豎立於工作台上，依HS註
          解之文義暨體系，自應歸屬第8472節之其他辦公室用
          機器，適用3.5%之稅率。實不應因「部分人」可能於
          裝訂「較薄物品」時之使用習慣，即據以影響其貨物
          之屬性，以致變更其應歸列之稅則號別及應適用之稅
          率，被告及訴願決定明顯忽略HS註解之文義暨體系，
          而以主觀之「不完全認知」曲解該註解之部分文字，
          作成錯誤之判斷，並因此作為進口稅則稅率之適用依
          據，其處分顯然違背法令，應予撤銷。
      5.本件財政部訴願決定顯然曲解財政部關稅總局關稅總局
        96年4月20日台總局稅字第0961007467號函之意旨：
        (1)按關稅法第21條第1、3項規定足認財政部關稅總局為
          稅則號別解釋之法定主管機關，除其解釋有違法或不
          當外，自有拘束各關係機關之效力。
        (2)本件揭財政部訴願決定，其理由欄四、(三)明確採酌
          財政部關稅總局於本案事實發生後所為96年4月26日
          台總局稅字第0961009065號函示，惟依該函所示略以
          ，關於辦公室用「訂書機」稅則分類請依下列原則辦
          理：1、設計上專供以手持操作使用之辦公室用「訂
          書機」，歸列稅則第8205節。2、有基座專供固定或
          置於桌上操作使用之辦公室用「訂書機」，歸列稅則
          第8472節。3、設計上可固定或置放於桌上操作使用
          亦可以手持操作使用之兩用型辦公室用「訂書機」，
          依據海關進口稅則解釋準則三(丙)，歸列稅則第8472
          節等語，實已明確採有利原告之認定，僅於設計上專
          供以手持操作使用之辦公室用「訂書機」，始歸列稅
          則第8205節，適用10%之稅率，其餘舉凡「有基座專
          供固定或置於桌上操作使用」及「設計上可固定或置
          放於桌上操作使用亦可以手持操作使用之兩用型」訂
          書機，則全部歸列稅則第8472節，適用3.5%之稅率。
          本件系爭貨物無論由其外觀、使用之訂書針或設計之
          目的，皆為有基座專供置於桌上操作使用或可固定或
          置放於桌上操作使用亦可以手持操作使用之訂書機，
          已如前述。原訴願決定不查，未能明確探究主管機關
          函示意旨，竟刻意曲解該函示文義，其決定除僭越行
          政程序法所揭諸事務管轄之權限外，其決定理由亦顯
          然違背論理法則，實有決定理由矛盾之違法。
        (3)關於該函文之真正文義為何，其解讀自應由財政部關
          稅總局為之，且關於該函文於實體貨物之適用，應如
          何落實，亦不得不由該局為明確之認定。從而，上揭
          函示文義及系爭貨物之適用，實有必要懇請鈞院就該
          函文之真正文義為實質之調查，以明確系爭貨物應適
          用之稅則稅率，並通知該局到場陳述，就系爭貨物樣
          品為實際認定，以明確該等事實，維護納稅義務人權
          益。
      6.原告進口系爭貨物多年，向以稅則號別8472.90.20號申
        報進口，惟被告竟無預警變更稅則之歸列，其行為已違
        反財政部函示及行政程序法第8條之誠信原則：
        (1)按財政部91年3月8日台財關字第910550152號函示及
          行政程序法第8條規定，矧財政部上開函示之目的即
          在以「行政自我拘束」落實行政程序法所追求之誠信
          原則，並藉由「報部核定」及「以令發布」之方式保
          障人民正當合理之信賴。
        (2)本件原告多年來常有進口系爭貨物，向以稅則號別
          8472.90.20號申報進口，並經海關徵稅放行，此等進
          口資料被告應可藉其內部通關資料庫查詢。本案前因
          作業人員疏失以致報列錯誤之稅則號別，經原告申請
          改列系爭貨物稅則號別，惟被告竟兀自以其主觀之使
          用習慣取代稅則歸列之客觀標準，變更原告長期用以
          申報進口之稅則號別，既未「報部核定」，更遑論財
          政部得據之「以令發布」，被告此等主觀逕行認定之
          行政行為，顯已違背上開財政部函示暨行政程序法第
          8條之規定，侵害原告同種貨物進口成本之估算、將
          來同種貨物持續進口之困擾、多餘稅捐之負擔及經營
          上之困難等，其處分無論於程序上或實體上皆已當然
          違背法令，自應予以撤銷。
      7.退步言之，我國已為世界貿易組織(WTO)會員國之ㄧ，
        國際貿易事務自應遵守相關國際規範，關於稅則號別之
        認定既於海關進口稅則中明定參考HS註解，且經被告於
        本案系爭貨物稅則歸列為實質之參酌，當應遵循該註解
        於國際上(尤其於WTO各會員國間)認定之客觀標準，否
        則同類貨物於其他會員國為一稅則號別，於我國又為另
        一稅則號別，此豈是身為國際組織成員應有之作為。本
        案系爭同種貨物經原告於其他WTO會員國家(如：日本、
        中國)(證四)進出口，率皆歸列相同之稅則號別
        8472.90.20號，唯於台灣有不同之稅則歸列，如此無法
        與世界接軌之關務或貿易行政作為，實與我國為推廣國
        際貿易業務、積極加入國際貿易組織之本意背道而馳。
        從而，系爭貨物稅則號別之認定，應當本於WTO會員國
        之立場，客觀參酌HS註解及其他會員國之認定，歸列為
        原告所主張之8472.90.20號，而非如被告以主觀之使用
        習慣取代HS註解及世界各國之客觀認定標準。
      8.被告所指「中華民國商品標準分類」業經行政院92年6
        月6日院受主仁一字第0920003700號函示自92年8月1日
        起停止適用，被告以之為據，應係引述錯誤，故本件稅
        則之歸列，依關稅法第3條第1項、海關進口稅則總則一
        及海關進口稅則解釋準則第1條前段及第3條甲項前段規
        定，仍應以海關進口稅則及HS註解為依據，因此稅則中
        之類、章及分章之標題，僅為便於查考而設，貨物稅則
        分類之核定，仍應依照稅則號別所列之名稱及有關類或
        章註為之，被告僅以各該稅則之「章名」論斷系爭貨物
        之稅則，顯與上開規定不符。
      9.被告補充答辯狀之答辯事實及理由欄三、稱「依原告所
        檢附之型錄，並參考其包裝盒之說明，皆可全機持握於
        手掌間使用，即為手掌便可操作之小型訂書機，均應歸
        列稅則第8205.59.20號，……。」然如起訴狀所述，雖
        系爭進口貨物之體型不大，「亦可以手持」之方式使用
        ，惟觀該訂書機之設計方式，開口極大，使用訂書針之
        長度、寬度及堅韌度等，皆係為配合裝訂張數較多(約
        25張紙以上)或厚度較厚(約4釐米以上)物品之用，而於
        裝訂此等張數及厚度之物品時，一般人無法以「手指」
        之壓力將其壓合，故須以基座安放於桌上，以利手掌施
        力予以壓合裝訂，其設計之目的如此，使用之方式亦然
        。殊無因其亦可以手持使用於張數較少或厚度較薄之物
        品，即全盤否認其具有基座之外觀、使用訂書針之規格
        及用以裝訂較厚物品之設計目的，被告於此顯係再次以
        其極端主觀之認知取代系爭貨物之客觀設計目的，其事
        實之認定已悖於客觀之標準，而顯屬偏頗。
      10.綜據上述，本件系爭貨物無論由我國海關進口稅則暨HS
        註解、財政部關稅總局之函示或其他國家海關相同貨物
        稅則歸列之見解，皆應歸列稅則號別8472.90.20號，依
        我國海關進口稅則適用3.5%之進口稅率。原處分不利於
        原告部分、復查決定及訴願決定皆已嚴重違背法令，懇
        請鈞院予以撤銷，以維原告權益，實感德便云云。
      11.提出本件訴願決定書、復查決定書、復查申請書、原核
        定暨進口報單、被告95年12月28日基普進字第
        0951038321號及96年2月12日基普進字第0961004596號
        函暨訴願(補充)答辯書、系爭貨物產品型錄、中國上海
        海關進口報單及自行政院主計處網路列印之「行政院92
        年6月6日院受主仁一字第0920003700號函等件影本為證
        。
    (二)被告主張：
      1.按進口稅則第8205節為「未列名之手工具（包括割玻璃
        之鑽石刀）；噴燈；老虎鉗、夾子及類似工具，但不包
        括工具機之附件及零件；砧；手提鍛爐；手搖或腳踏式
        之附有架構之磨輪」，該節下稅則號別第8205.59.20
        號為「辦事室用打眼器、起釘器及類似品」，第1欄稅
        率10%；第8472節為「其他辦公室用機器（例如：膠版
        複印機或蠟紙複印機、地址機、自動鈔票支付機、鑄幣
        分類機、鑄幣計數或包裝機、削鉛筆機、打孔或裝訂機
        ）」，該節下稅則號別第8472.90.20號為「打孔機或裝
        訂機」，第1欄稅率3.5%。
      2.系爭來貨為適合一般手掌操作的釘書機，使用時一般係
        整個釘書機抓於手中釘書或起釘，並無基座可固定或安
        放於桌上供操作者，將來貨歸列稅則第82章下，核與HS
        註解對稅則第82章之詮釋略以，整體而言，本章所述之
        工具，皆可單獨以手使用…但用具如固定於工作台或牆
        上者，或依其重量、尺寸大小或使用時所需的力量，必
        須裝備於基板、架子、支持架上以供豎立於地板及工作
        台上者，一般歸屬於第84章等語及對第8472節之詮釋略
        以，辦公室用機器僅限於其有基座可固定或安放於桌上
        、寫字檯上等才歸入本節。第82章之無基座手工具不屬
        於本節…本節不包括：(a)手槍式裝釘機（第82.05節）
        等語相符，並經財政部關稅總局稅則處對被告95年8月2
        日(95)基關字第42號進口稅則分類疑問及解答略以，所
        申請貨物，係一種用手掌即可操作(HAND OPERATED)的
        小型釘書機，屬『MINI STAPLER』範疇，該貨參酌國外
        稅則分類案例，宜歸列稅則第8205.59.20號…若屬含有
        底座之釘書機，供放置於桌上操作者，方可歸列稅則第
        8472.90.20號等語釋示在案，核屬允洽。原告所稱之「
        基座」實為釘書機之工作底座與起釘器之結合物，並不
        具固定或安放之特性，訴稱來貨應歸列稅則第8472節下
        云云，核與HS註解對該節之詮釋略以，僅限於其有基座
        可固定或安放於桌上、寫字檯上等才歸入本節等語相違
        ，顯無可採。
      3.本件來貨為適合一般手掌操作的釘書機，使用時一般係
        整個釘書機抓於手中釘書或起釘，並無基座可固定或安
        放於桌上供操作者，已如前述，則被告將來貨歸列稅則
        第82章下，核與96年台總局稅字第0961007467號函釋略
        以，設計上專供以手持操作使用之辦公室用「訂書機」
        ，歸列稅則第8205節等語之意旨相符，原告訴稱上開函
        釋已對其作出有利認定乙節，實屬誤會。
      4.按財政部91年3月8日台財關字第0910550152號令略以，
        為保障納稅義務人權益，有關進口貨物行之多年歸列之
        稅則號別不適當案件…擬變更其稅則號別…由關稅總局
        報部核定等語。經查被告並無審核進口報單後，將相類
        來貨歸列稅則第8472節之案例，被告95年2月6日(95)基
        預字第0097號進口貨物稅則預先審核答覆函略以，貨品
        名稱、型號、規格：（綠）Handiness釘書機…本案貨
        品其主要用途係供訂書用，宜歸列貨品分類號列第
        8205.59.20.00-3號等語可資為證，被告既未變更有關
        本件貨物稅則歸列之見解，則本件非屬進口貨物行之多
        年歸列之稅則號別不適當案件，自無依上開財政部令釋
        規定，報部核定之問題；另人民主張行政程序法第8條
        信賴利益之保護，以行政機關有足資人民信賴之行政行
        為為前提，按被告並無審核報關文件後，將相類來貨歸
        列稅則第8472節之案例，自無足資人民信賴被告悉將來
        貨歸列該節下之行政行為，則原告主張信賴利益保護乙
        節，顯無理由。
      5.系爭貨物被告據貨物之外觀、型態及功能，依海關進口
        稅則並參據HS註解所為稅則號別之解釋及歸列，已如前
        述。至於原告所稱大陸文件所記載之物品，未見其型號
        ，與系案貨物未必相同，又其他國家之進口貨物稅則如
        何歸列，僅供參考，殊不足以拘束我國行政機關本諸依
        法行政原則，依職權所為之認定，原告訴稱其他國家如
        何認定云云，核無足採。
      6.按中華民國商品標準分類第84章內容屬機器及機械用具
        (MACHINERY AND MACHANICAL APPLIANCES)；第82章屬
        卑金屬製工具(TOOLS)，原告進口貨物係為用手掌便可
        操作之小型訂書機之手工具(TOOLS)，主張應歸列稅則
        第84章，顯係對商品分類號列誤解。又依原告所檢附之
        型錄，並參考其包裝盒之說明，皆可全機持握於手掌間
        使用，即為用手掌便可操作之小型訂書機，與被告檢附
        報單影本類似貨物均應歸列稅則第8205.59.20號，並按
        10%稅率課徵，並無違誤等語。
    理  由
一、按稅則8472.90.20.00-0號為「打孔機或裝訂機」，第1欄稅
    率3.5%；稅則8205.59.20.00-3號為「辦事室用打眼器、起
    釘器及類似品」，第1欄稅率10%。次按本稅則各號別品目之
    劃分，除依據本稅則類、章及其註，各號別之貨名及解釋準
    則之規定外，並得參據關稅合作理事會編纂之「國際商品統
    一分類制度（HS）註解」及其他有關文件辦理，海關進口稅
    則總則定有明文。
二、前揭事實概要所載各情，為兩造所不爭，且有上開各該函文
    、原處分、復查決定書及訴願決定書等件影本附原處分卷及
    訴願機關卷可稽。茲依前述兩造主張之意旨，就本件爭點敘
    明判決之理由。
三、被告核定系爭第1至14項貨物改列稅則號別為8205.59.20號，
    按稅率10%課徵進口稅，並無不合：
    (一)按「本稅則各號別品目之劃分，除依據本稅則類、章及其
      註，各號別之貨名及解釋準則之規定外，並得參據關稅合
      作理事會編纂之『國際商品統一分類制度（HS）註解』及
      其他有關文件辦理。」，海關進口稅則總則一定有明文。
      從而進口貨物之稅則歸列應以海關進口稅則為認定之依據
      ，於生有疑議時，並得參據『國際商品統一分類制度（HS
      ）註解』及其他有關文件辦理，合先敘明。
    (二)次按海關進口稅則第82章為卑金屬製工具、器具、利器、
      匙、叉及其零件，第8205節為未列名之手工具（包括割玻
      璃之鑽石刀）…。稅則號別8205.59.20.00-3 號為辦公室
      用打眼器、起釘器及類似品。參據（HS）註解中文版第
      1051頁以下：總則…本章包括：（A ）工具，除若干特殊
      例外（例如：機械鋸之鋸片）均係以手操作者（第82.01
      節至第82.05 節）。…整體而言，本章所述之工具，皆可
      單獨以手使用，不論其組成是否含有簡單結構體，諸如齒
      輪…或槓桿者。但用具如固定於工作台或牆上者，或依其
      重量、尺寸大小或使用時所需的力量，必須裝備於基板、
      架子、支持架上以供豎立於地板及工作台上者，一般歸屬
      於第84章。…，第84章也特別包含若干單獨用手操作之用
      具。例如：…非槍型辦公室用訂書機（第84.72 節）─後
      者中，有些係極小之器具，難以稱為具有基板或支架者。
      第84章為核子反應器、鍋爐、機器及機械用具；及其零件
      ，第8472節為其他辦公室用機器（例如：…打孔或裝訂機
      ）。稅則號別第8472.90.20.00-0 為打孔機或裝訂機。參
      據（HS）註解中文版第1213頁以下：…辦公室用機器僅限
      於其有基座可固定或安放於桌上、寫字檯上等才歸入本節
      。第82章之無基座手工具不屬於本節。本節之機器可以為
      手操作、機械操作或電力操作（以電磁繼電器及電子操作
      者均包括在內）。本節尚包括：（1 ）膠版複印機…（11
      ）裝訂機（以裝釘針合文件者）與裝釘針拔除機。但本節
      不包括：（a ）手槍式裝釘機（第82.05 節）。由其體系
      及文義觀之，第8472節以辦公室用「機器」為主，明確排
      除無基座之手槍式裝釘機，第8205節以未列名之「手工具
      」為主，明確包括非槍型辦公室用訂書機。至於所稱之「
      基座」，則限於可固定或安放於桌上、寫字檯上者，以重
      視其穩固與安定之特性。蓋得放置於桌上之工具種類繁多
      ，若不重視基座之穩固與安定，將無從區隔其貨物之屬性
      ，進而為正確之稅則歸類。
    (三)再者，依財政部關稅總局96年4 月20日台總局稅字第
      0961007467號函略以，關於辦公室用「訂書機」稅則分類
      請依下列原則辦理：1 、設計上專供以手持操作使用之辦
      公室用「訂書機」，歸列稅則第8205節。2 、有基座專供
      固定或置於桌上操作使用之辦公室用「訂書機」，歸列稅
      則第8472節。3 、設計上可固定或置放於桌上操作使用亦
      可以手持操作使用之兩用型辦公室用「訂書機」，依據海
      關進口稅則解釋準則三( 丙) ，歸列稅則第8472節等語。
      原告並據以主張本件系爭貨物，屬於可固定或置放於桌上
      操作使用亦可以手持操作使用之兩用型辦公室用「訂書機
      」，應歸列稅則第8472節云云。經查，本件原告提供之系
      爭貨物樣品，經與進口報單之貨物名稱及型號比對，核屬
      相同之貨物，被告以系爭第1 至14項貨物，依其外觀情形
      ，皆可全機把握於手掌間使用，應屬手槍型訂書機( 或裝
      釘機) ，而各該訂書機雖皆具有可擺放於桌上之「底座」
      ，惟並不具有固定或安放之特性，反而較具機動性之特質
      ，亦不屬於上述關稅總局96年4 月20日台總局稅字第
      0961007467號函3 、所稱之兩用型辦公室用訂書機。是以
      被告據系爭貨物之外觀、型態及功能，依海關進口稅則並
      參據（HS）註解，將系爭貨物改列稅則號別為8205.59.20
      號，按稅率10% 課徵進口稅，並無不合。
四、原告請求系爭第1 至14項貨物應更正稅則號別為8472.90.20
    ，稅率3.5%，並申請退稅，並非可採：
    (一)本件系爭貨物為適合一般手掌操作的釘書機，使用時一般
      係整個釘書機抓於手中釘書或起釘，並無基座可固定或安
      放於桌上供操作者，已如前述。被告將系爭貨物歸列稅則
      第82 章 下，核與96年台總局稅字第0961007467號函釋略
      以，設計上專供以手持操作使用之辦公室用「訂書機」，
      歸列稅則第8205節等語之意旨相符，並無違誤。原告主張
      上開函釋已對其作成有利認定，請求系爭貨物應更正稅則
      號別為8472.90.20，稅率3.5%云云，核屬誤會，並非可採
      。
    (二)又原告主張本件屬於進口貨物行之多年歸列稅則號別不適
      當之變更稅則號別案件，被告未依財政部令釋報部核定，
      逕予變更，有違信賴利益之保護云云。按財政部91年3 月
      8 日台財關字第0910550152號令略以，為保障納稅義務人
      權益，有關進口貨物行之多年歸列之稅則號別不適當案件
      …擬變更其稅則號別…由關稅總局報部核定等語。經查，
      被告並無審核進口報單後，將相類來貨歸列稅則第8472節
      之案例，而被告95年2 月6 日(95)基預字第0097 號 進口
      貨物稅則預先審核答覆函略以，貨品名稱、型號、規格：
      （綠）Handiness 釘書機…本案貨品其主要用途係供訂書
      用，宜歸列貨品分類號列第8205.59.20.00-3 號等語，並
      無變更其稅則號別之意旨，可資佐證。是以本件被告既未
      變更有關相類貨物稅則歸列之見解，自非屬於進口貨物行
      之多年歸列稅則號別不適當之變更稅則號別案件，尚無依
      上開財政部令釋報部核定之問題。且本件被告並無審核報
      關文件後，將相類來貨歸列稅則第8472節之案例，自無足
      資信賴被告會將系爭貨物歸列該節之行政行為，是以原告
      主張被告有違信賴利益之保護云云，亦非可採。
    (三)本件系爭貨物，被告係據貨物之外觀、型態及功能，依海
      關進口稅則並參據HS註解所為稅則號別之解釋及歸列，核
      無不合，已如前述。至於原告所稱其他國家文件所記載之
      物品，未見其型號，與系案貨物未必相同。且其他國家之
      進口貨物稅則如何歸列，各國國情不同，僅供參考，尚不
      足以拘束我國，附此敘明。
五、從而，本件被告核定系爭第1至14項貨物改列稅則號別為
    8205.59.20號，按稅率10%課徵進口稅，於法並無違誤。復
    查及訴願決定遞予維持，亦無不合。原告徒執前詞，訴請撤
    銷，為無理由，應予駁回。
據上論結，本件原告之訴為無理由，依行政訴訟法第98條第1項
前段，判決如主文。
中    華    民    國     97   年    4     月    3     日
              台北高等行政法院第五庭
                      審 判 長法  官   張瓊文
                              法  官   胡方新
                              法  官   蕭忠仁
上為正本係照原本作成。
如不服本判決，應於送達後20日內，向本院提出上訴狀並表明上
訴理由，如於本判決宣示後送達前提起上訴者，應於判決送達後
20日內補提上訴理由書（須按他造人數附繕本）。
中    華    民    國     97   年    4     月    3     日
                              書記官   蕭純純


司法院資訊處製作；財團法人民間司法改革基金會備份。
